【裁判字號】    90,上易,520
【裁判日期】    901009
【裁判案由】    損害賠償
【裁判全文】
臺灣高等法院民事判決  九十年度上易字第五二○號
      上  訴  人  甲○○
      被  上訴人  乙○○
右當事人間請求損害賠償事件，上訴人對於中華民國九十年六月二十八日臺灣士林地
方法院九十年度訴字第四二八號第一審判決提起上訴，本院判決如左：
    主    文
上訴駁回。
第二審訴訟費用由上訴人負擔。
    事    實
甲、上訴人方面：
壹、聲明：
一、原判決不利於上訴人部分廢棄。
二、被上訴人應再給付上訴人新台幣一百五十萬元及自起訴狀繕本送達翌日起至清償
    日止，按年息百分之五計算之利息。
三、訴訟費用由被上訴人負擔。
貳、陳述：除與原判決記載相同者，茲引用之外，補稱：
一、上訴人於九十年二月間請當地興仁里里長林勝男陪同，請求被上訴人斷絕與上訴
    人妻子及女兒一切往來，並立切結書等要求，被上訴人根本不加理會。又上訴人
    配偶尚經常於早晨六點半即起床打扮，並於七點後即出門，此即為上訴人配偶將
    與被上訴人約會之徵兆。由此可知被上訴人與上訴人配偶及女兒尚藕斷絲連，顯
    見其表示已無與上訴人配偶往來等語，並不實在，且推託一切為前世因果不得更
    改云云，足證被上訴人目無法紀，毫無悔意。
二、被上訴人謊稱失業、經濟狀況不佳及僅靠拾荒維生云云，惟查：
  (一)上訴人估計五年來遭被上訴人詐騙收取之費用即超過百萬元以上。如每年平安祈
    福每人須六千元，上訴人一家九口即須五萬四千元；每年年終致被上訴人敬老紅
    包一萬二千元；又上訴人之母不慎跌倒骨折，被上訴人稱此須加強祈福及做法事
    超渡，每次費用為五萬元；二年前被上訴人表示上訴人之父墳嚴重龜裂，致使上
    訴人之母恐有不測，須做法事保護三年，每年費用須十二萬元；其他如岳父母及
    家人健康問題、店務生意不佳等事項，均由被上訴人化解，其費用累積應相當可
    觀。且被上訴人目前尚從事風水行業，藉以拐騙詐財，何來失業可言。
  (二)被上訴人於高雄縣鳳山市○○街擁有透天四樓房屋二棟，並於高雄市區購置八百
    餘萬元大樓一戶，另擁有車牌號碼ＸＦ０２７６賓士轎車一輛。並經被上訴人六
    月十四日庭訊時稱所有房屋均係借貸購買，足證被上訴人確擁有前開不動產，其
    辯稱經濟不佳拾荒維生，實讓人無法信服。
乙、被上訴人方面：
壹、聲明：上訴駁回。
貳、陳述：除與原判決記載相同者，茲引用之外，補稱：
一、查上訴人與被上訴人已相識多年，素來友好，故被上訴人相當關心其家庭，而被
    上訴人為一地理風水師，所提出改善風水之良心建議，皆出於一番好意，絕非欺
    騙之行為，是故上訴理由所主張者皆為不實。
二、因上訴人與其配偶早已不睦多年，當其婚姻惡化時，上訴人並未與其溝通，反惡
    言相向，使上訴人配偶心灰意冷。被上訴人因極關心上訴人及其家人，因此上訴
    人配偶常向被上訴人訴苦，被上訴人因心軟，想助其挽回夫妻關係，因遭上訴人
    誤會其企圖破壞其夫妻關係，以致上訴人不諒解。惟上訴人不思檢討挽回婚姻，
    反以不實說辭誣陷被上訴人，終致夫妻復合無望，上訴人配偶又常向被上訴人求
    助，因對被上訴人之信任，進而對被上訴人產生情愫。職是，上訴人婚姻生變，
    係上訴人本身未思檢討，而使其配偶失去信心，絕非因被上訴人個人因素造成甚
    明。
三、按因故意或過失，不法侵害他人權利者，負損害賠償責任；不法侵害他人之身體
    、名譽、自由、信用、隱私、貞操，或不法侵害其他人格法益而情節重大者，被
    害人非財產上之損害，亦得請求賠償，於不法侵害他人基於父、母、子、女、或
    配偶關係之身分法益而情節重大者，準用之，民法第一百八十四條第一項前段、
    第一百九十五條第一項、第三項分別定有明文。查被上訴人與上訴人配偶間之情
    愫，雖侵害上訴人之身分法益，然上訴人已與其配偶分居，而被上訴人與其妻相
    姦時間約一個月，現時與其妻已不再聯絡，對上訴人婚姻生活之圓滿、安全及幸
    福所造成之破壞程度，情節尚非重大。又上訴人為中學畢業，任外務人員，月薪
    一至二萬元不等，而被上訴人教育程度不佳又不識字，曾任木工、風水師等業，
    且年事已高無謀生轉業能力，現從事拾荒度日。再被上訴人購置之房屋係借貸而
    來，現已負債累累，是以原法院衡其情節及斟酌兩造之學歷、職業、經濟能力，
    及上訴人所受精神痛苦等一切情狀，認上訴人請求之非財產上損害賠償以五十萬
    元為相當，其認事用法洵屬有據。
    理    由
一、本件被上訴人起訴主張：與訴外人世呂淑端為夫妻，詎料於八十九年九月間起，
    被上訴人連續與世呂淑端相姦，造成上訴人名譽及配偶關係間之身分法益產生重
    大影響，致上訴人蒙受巨大精神上損害。且被上訴人與上訴人配偶及女兒尚藕斷
    絲連，且推託一切為前世因果不得更改，顯見其表示無與上訴人配偶往來云云，
    並不實在。又被上訴人目前尚從事風水行業，藉以拐騙詐財，並無失業可言。另
    被上訴人於高雄縣市擁有數筆不動產，更擁有車牌號碼ＸＦ０２７６賓士轎車一
    輛，其辯稱經濟不佳，並以拾荒維生，顯非實在，爰依侵權行為之法律關係，求
    為被上訴人賠償二百萬元及自起訴狀繕本送達之翌日起至清償日止按週年利率百
    分之五計算利息之判決。
    （原判決命被上訴人應給付上訴人新台幣伍拾萬元及法定利息，並駁回上訴人其
    餘之訴。上訴人就其被駁回部分全部提起上訴。被上訴人未上訴）
    被上訴人則自認與上訴人配偶相姦之事實，惟係上訴人配偶對被上訴人產生情愫
    ，且上訴人已與其配偶分居，而被上訴人與其妻相姦時間約一個月，現時與其妻
    已不再聯絡，對於上訴人婚姻生活之圓滿、安全及幸福所造成之破壞程度，情節
    尚非重大。又被上訴人之教育程度不佳，目前並無工作而僅靠拾荒維生，所購置
    之房屋亦係借貸而來，已負債累累，是原判決衡其情節及斟酌兩造一切情狀，認
    上訴人請求之非財產上損害賠償以五十萬元為相當，洵屬有據等語，資為抗辯。
二、查上訴人主張與訴外人世呂淑端為夫妻，詎料於八十九年九月間起，被上訴人連
    續與世呂淑端相姦，並經原法院以八十九年度易字第一一五五號刑事判決判處被
    上訴人有期徒刑四月之事實，業據上訴人提出戶籍謄本乙紙為證，並經原法院依
    職權調閱該院八十九年度易字第一一五五號被上訴人乙○○、世呂淑端妨害家庭
    案卷審核無誤，且為被上訴人所自認，上訴人之主張應堪信為真實。
三、按因故意或過失，不法侵害他人之權利者，負損害賠償責任；不法侵害他人之身
    體、健康、名譽、自由、信用、隱私、貞操，或不法侵害其他人格法益而情節重
    大者，被害人雖非財產上之損害，亦得請求賠償相當之金額。其名譽被侵害者，
    並得請求回復名譽之適當處分；前項規定，於不法侵害他人基於父、母、子、女
    或配偶關係之身分法益而情節重大者，準用之，民法第一百八十四條第一項前段
    、及新修正第一百九十五條第一項、第三項分別定有明文。又夫妻為求共同生活
    之圓滿及幸福，互負忠實之義務，其表現在身體上者即夫妻均不得將自己的身體
    與第三人發生情慾之行為，茍配偶之一方行為不誠實，自係破壞婚姻生活之圓滿
    安全及幸福，對他方基於配偶關係之身分法益造成侵害。本件被上訴人與上訴人
    之妻世呂淑端相姦之行為，足以侵害上訴人夫妻間之生活圓滿、安全及幸福之權
    利，且其侵害上訴人之身分法益，衡其情節應屬重大，上訴人主張其精神受有相
    當之痛苦，與常情無違，應堪採信，是上訴人依民法第一百八十四條第一項前段
    、第一百九十五條第三項之規定，訴請被上訴人賠償其非財產上之損害，於法有
    據。
四、經查，上訴人為中學畢業，任外務人員，月薪一至二萬元不等，此有各類所得扣
    繳暨免扣繳憑單乙紙足憑；被上訴人教育程度不佳、不識字，曾任木工、風水師
    等業，有不動產多筆。本院斟酌兩造之學歷、職業、經濟能力，及上訴人已與其
    配偶分居，被上訴人與上訴人配偶相姦時間約有一月，對上訴人婚姻生活之圓滿
    、安全及幸福所造成破壞之程度，並導致上訴人所受精神之痛苦等一切情狀，認
    上訴人請求之非財產上損害賠償以五十萬元為相當。
五、上訴人上訴意旨雖以：被上訴人與上訴人配偶及女兒尚藕斷絲連，且推託一切為
    前世因果不得更改，顯見其表示已無與上訴人配偶往來，並不實在。又被上訴人
    目前尚從事風水行業，藉以拐騙詐財，並無失業可言。上訴人估計五年來遭被上
    訴人詐騙收取之費用即超過百萬元以上云云。惟查本件於原審係刑事附帶民事訴
    訟，依刑事訴訟法第五百條規定，「附帶民事訴訟之判決，應以刑事訴訟判決所
    認定之事實為據。」，且本件上訴人起訴所主張之事實，亦僅限於刑事判決所認
    定之事實部分，如被上訴人與上訴人配偶於刑事判決確定後仍有姦情，應為新事
    實，亦屬上訴人得否另行提出刑事告訴及請求民事損害賠償之問題，不在本案所
    得審酌之範圍內。同理，上訴人縱遭被上訴人詐騙百萬元以上屬實，亦屬另案請
    求之範圍，並非上訴人起訴所主張之事實，上訴人執此為上訴理由，即非可採。
    至於被上訴人目前尚從事風水行業，為原審所認定，並已於核定非財產上損害賠
    償金額時予以斟酌，被上訴人雖稱目前失業，原審並未為此認定，上訴人執此上
    訴，顯有誤會，並非可採。
六、從而，上訴人依侵權行為之法律關係，請求被上訴人給付五十萬元及自起訴狀繕
    本送達翌日即九十年三月九日起至清償日止，按週年利率百分之五計算之利息，
    洵屬有據，自應准許。逾此部分之請求，為無理由，應予駁回。原審就不應准許
    部分，為上訴人敗訴之判決，並無不合。上訴意旨指摘原判決不當，求予廢棄改
    判，為無理由，應予駁回。
七、本件事證已臻明確，兩造其餘之攻擊防禦方法及所提之證據，經審酌後認均無礙
    判決之結果，爰不予一一論述，附此敘明。
八、據上論結，本件上訴為無理由，爰判決如主文。
中      華      民      國     九十     年      十      月      九      日
                                  民事第六庭
                                      審判長法  官  吳  欲  君
                                            法  官  陳  博  享
                                            法  官  藍  文  祥
右正本係照原本作成。
如不服本判決，應於收受送達後二十日內向本院提出上訴書狀，其未表明上訴理由者
，應於提出上訴後二十日內向本院補提理由書狀（均須按他造當事人之人數附繕本）
上訴時應提出委任律師或具有律師資格之人之委任狀；委任有律師資格者，另應附具
律師及格證書及釋明委任人與受任人有民事訴訟法第四百六十六條之一第一項但書或
第二項（詳附註）所定關係之釋明文書影本。
中      華      民      國     九十     年      十      月     十一     日
                                            書記官  顧  倪淑貞
附註：
民事訴訟法第四百六十六條之一（第一項、第二項）：
對於第二審判決上訴，上訴人應委任律師為訴訟代理人。但上訴人或其法定代理人具
有律師資格者，不在此限。
上訴人之配偶、三親等內之血親、二親等內之姻親，或上訴人為法人、中央或地方機
關時，其所屬專任人員具有律師資格並經法院認為適當者，亦得為第三審訴訟代理人
。


司法院資訊處製作；財團法人民間司法改革基金會備份。
